【裁判字號】    98,上訴,1778
【裁判日期】    980812
【裁判案由】    毒品危害防制條例等
【裁判全文】
臺灣高等法院刑事判決                98年度上訴字第1778號
上  訴  人
即  被  告  甲○○
                      押)
選任辯護人  廖宜祥律師
上列上訴人因毒品危害防制條例等案件，不服臺灣桃園地方法院
97年度訴字第1128號，中華民國98年3月18日第一審判決（起訴
案號：臺灣桃園地方法院檢察署97年度偵字第20971號），提起
上訴，本院判決如下：
    主  文
上訴駁回。
    事  實
一、甲○○明知愷他命屬毒品危害防制條例第二條第二項第三款
    所規定之第三級毒品，依法不得運輸、持有，並屬於行政院
    依懲治走私條例第二條第四項法律授權所公告之甲項第四目
    管制進出口物品，不得進出口，竟與姓名年籍不詳，綽號為
    「阿呆」之成年男子基於共同運輸第三級毒品愷他命入境我
    國之犯意聯絡，先於九十七年九月（原判決漏載九月，應予
    更正）十六日在其台北縣歌鎮○○路余厝巷一號住處，受「
    阿呆」之請託，以其上揭住處為收貨地址，代收自中國大陸
    地區運輸進入台灣地區之愷他命，並收受「阿呆」所交付其
    所有之二支手機，其中一隻門號為Ｚ000000000號
    之行動電話一支，做為與快遞公司送貨人員相互聯絡取貨之
    工具。「阿呆」隨即於九十七年九月二十二日將夾藏有第三
    級毒品愷他命一包（鑑定用罄零點一二公克，驗餘淨重四千
    三百一十六點一二公克）之燈具一座，以收件人為「乙○○
    」，進口「燈具」之名義，透過不知情之彪記快遞公司，自
    大陸地區廣東省珠海市起運途經澳門，再利用不知情之長榮
    航空公司BR-1806 號班機之貨運服務，將上開裝有愷他命之
    燈具包裹於九十七年九月（原判決漏載九月，應予更正）二
    十五日運抵我國台灣桃園機場入境我國。嗣於九十七年九月
    二十五日凌晨四時五十分許，財政部台北關稅局會同內政部
    警政署航空警察局(下稱航警局)在桃園機場執行快遞貨物X
    光注檢時，發現上開包裹內燈座夾藏愷他命之情事，員警遂
    於同日下午一時四十分前某時許，由航警局員警林貴州喬裝
    為上開彪記快遞公司送貨人員，載送上開裝有夾藏毒品愷他
    命之燈座包裹至臺北縣鶯歌鎮○○路余厝巷一之四號，由林
    貴州撥打上開Ｚ000000000號之行動電話與甲○○
    聯絡，甲○○臨時更改收貨地點為臺北縣鶯歌鎮○○○路一
    六七號鶯歌國小前，旋於同日下午一時四十分許到場，領取
    包裹及在派件單收件人欄偽簽「蕭」字並行使之（行使偽造
    私文書部分已經原審判決確定），隨即由埋伏警員上前逮捕
    甲○○，並扣得上開愷他命一包（含塑膠袋一只，塑膠袋重
    二十三點三三公克）、夾藏上開毒品之燈座一座及甲○○持
    用之Ｚ000000000號行動電話等物，而悉上情。
二、案經內政部警政署航空警察局移送臺灣桃園地方法院檢察署
    檢察官偵查起訴。
    理  由
壹、程序方面：
一、上開扣案之愷他命一包、用以夾藏愷他命之燈座包裹，及門
    號Ｚ000000000號行動電話等物，均非供述證據，
    無傳聞法則之適用，與本案待證事實具有關聯性，且無證據
    證明上開扣案物品係經公務員違法取得，是以上開扣案物品
    得採為證據。
二、本案警員在查獲被告後，由所屬警察單位按轄區檢察署檢察
    長事前之概括選任，將查扣之一包結晶物，送請內政部警政
    署刑事警察局實施鑑定，並由該局依刑事訴訟法第二百零六
    條第一項規定：「鑑定之經過及其結果，應命鑑定人以言詞
    或書面報告」，將鑑定結果以書面出具報告，其鑑定程序並
    無瑕疵可指，是故，上開鑑定結果自有證據能力。
三、按被告以外之人於審判外之言詞或書面陳述，除法律有規定
    者外，不得作為證據；又被告以外之人於審判外之陳述，雖
    不符合同法第一百五十九條之一至第一百五十九條之四之規
    定，但經當事人於審判程序同意作為證據，法院審酌該言詞
    陳述或書面陳述作成時之情況，認為適當者，亦得為證據。
    當事人、代理人或辯護人於法院調查證據時，知有第一百五
    十九條第一項不得為證據之情形，而未於言詞辯論終結前聲
    明異議者，視為有前項之同意，刑事訴訟法第一百五十九條
    第一項及第一百五十九條之五分別定有明文。經查，本判決
    下列所引用之各該被告以外之人於審判外之陳述（包含書面
    陳述），除公務員職務上製作之紀錄文書，並無顯不可信之
    情況，依刑事訴訟法第一百五十九條之四第一款規定，有證
    據能力外，其餘亦屬傳聞證據部分，檢察官、被告及辯護人
    於本院審理時均表示同意作為證據（見本院卷第三二、三三
    頁），本院審酌上開證據資料製作時之情況，尚無違法不當
    及證明力明顯過低之瑕疵，亦認為以之作為證據應屬適當，
    故揆諸前開規定，依刑事訴訟法第一百五十九條之五規定，
    認前揭證據資料均有證據能力。
乙、實體方面
一、訊據上訴人即被告甲○○對於受「阿呆」委託，於上揭時、
    地，以其在台灣住所為收貨地址，並代為收受「阿呆」透過
    航空快遞方式而寄至、署名收件人為「乙○○」之包裹，其
    並在該包裹上簽署「蕭」字等情，固坦承不諱，惟否認有何
    共同運輸第三級毒品之犯行，辯稱伊不知毒品係從大陸寄來
    ，對於包裹內有夾藏愷他命並不知情，「阿呆」係說裡面是
    電器用品，證人林貴州偵查中所述不實在云云。
二、經查：
  (一)被告代收之貨物燈具一座，夾藏第三級毒品愷他命之事實，
    已據證人即臺北關稅局人員陳寶龍及證人即航警局安檢隊人
    員陳盈宏於偵查中證稱：本件貨物係以燈具BULB名義報關，
    於九十七年九月二十五日經過Ｘ光機判讀發現有可疑物品夾
    藏在貨物內，其以電鑽將貨物內之燈座底部鑽一個直徑約二
    公分左右之長條型洞孔，便流出白色結晶顆粒，經試劑測試
    後，係第三級毒品愷他命等語明確（見第二０九七一號偵查
    卷第四三、四四頁），而扣案之白色結晶顆粒經鑑定結果，
    確屬第三級毒品愷他命（鑑定用罄零點一二公克，驗餘淨重
    四千三百一十六點一二公克)，並有內政部警政署刑事警察
    局九十七年十月三十日刑鑑字第0970151422號鑑定書一紙（
    見上揭偵查卷第五一頁）、航空警察局現場蒐證照片十二幀
    附卷（見上揭偵查卷第二一、二二頁）可稽。而該燈具係大
    陸地區珠海市某名為劉生之人，於九十七年九月二十二日委
    託彪記快遞貨運公司，利用空運之方式，於同月二十五日入
    境台灣，擬運送至台北縣鶯鎮○○路余厝巷一之四號，亦有
    彪記快遞貨運公司之運送單及進口快遞物簡易申報單在卷（
    見同上偵查卷第七、十六頁）可憑。
  (二)本件被告與「阿呆」間代收貨物之犯意聯絡，係其兩人先於
    九十七年九月十六日在被告住所取得被告同意為「阿呆」代
    收貨物並約定以被告之住址為收貨地點，同時「阿呆」並交
    付兩支手機，一支為送貨單所載之電話，做為送貨員與被告
    聯絡之用，一支則為作為「阿呆」另外與被告聯絡之用，業
    據被告自承在卷，「阿呆」則於九十七年九月二十二日方自
    大陸地區以「劉生」之名義，委託彪記快遞公司運送貨物，
    此從卷附彪記快遞公司出具之運送單所載寄件日期為九十七
    年九月二十二日可明，是顯然「阿呆」並非事出突然一時無
    法領取貨物始臨時委託被告代收貨物，既非突發狀況，且「
    阿呆」委託快遞業者係在被告同意代收貨物後之第六天即九
    十七年九月二十二日，則依常理，逕可以被告為收貨人，聯
    絡電話亦僅須使用被告本身電話供作送貨人員送貨時聯絡之
    用即可，然其等竟捨被告之姓名、電話不用，另載「鄭億祥
    」為收貨人，且另備電話供送貨人用以通知被告之用，復再
    準備另一支電話，做為兩人聯絡使用，其間被告刻意不提供
    自己電話，「阿呆」更是莫測高深無法探知何支電話方為其
    真正所使用，其二人欲藉此避人耳目之意圖，灼然顯明，設
    若所代收貨物，係一般正當平常物件，何須如此遮遮掩掩秘
    密行事，足見其中必有隱情。又在一般運送物件，託運者首
    重貨物送達至正確地址以免誤寄，而「阿呆」與被告係在被
    告位於臺北縣鶯歌鎮○○路余厝巷一之一號住處內達成代收
    貨物之約定，因此「阿呆」在委託快遞業者運送物品填載寄
    送單時，應不可能將收貨地點記載錯誤，然依前引卷附之運
    送單，卻明顯發現收貨地點與被告之真實住所不符，甚者，
    所載地址台北縣鶯歌鎮○○路余厝巷一之四號竟與被告之住
    處僅隔二戶，此與前揭二人為避人耳目所採取的秘密之聯絡
    方式相互以觀，亦可推知收貨住址之記載錯誤係有意為之而
    非無心之失，進而堪知被告主觀上並不願意其真實住址顯見
    於與本件運送有關之任何可見之文件資料上，是果代收貨物
    正當合法，被告應無須有此顧忌，而其竟有之，益見代收物
    件之可疑。
  (三)依被告所述其與「阿呆」係認識一年多之朋友，但被告竟連
    「阿呆」之真實姓名、住址或連絡方式均無法供出（見本院
    卷第三三、三四頁），已有違常情，且被告縱欲同意「阿呆
    」之要求代收貨物，就貨物內容及性質、是否容易腐敗或不
    易藏放，亦應要求「阿呆」說明並留下真實姓名及聯絡方式
    ，約明取貨時間、地點，以利事後歸還貨物及手機等事項，
    始符常情，詎被告對「阿呆」之真實姓名、地址及聯絡方式
    一無所知，亦啟人疑竇，其所辯：僅係單純受「阿呆」之託
    收受貨物云云，實值懷疑，難以盡信。
  (四)本件查獲被告之始末，依證人即逮捕被告之警員林貴州於偵
    訊時結證證稱：「當天我開晉越快遞公司的貨車載扣案貨物
    送到台北縣鶯歌鎮，是一出租民房，我敲門有一位中年男子
    應門，我問是否有蕭憶祥這個人，他說可能是前房客但他不
    太確定，因為他是剛承租的房客，這是第一次送。詢問該房
    客後我就撥打000000000這隻電話，但是都沒人接，再來我
    就把貨車開離現場直至當天下午甲○○就用該隻手機回給我
    ，問我現在位置及何時可再送貨。甲○○一直在變換交貨地
    點，第一次是約在鶯歌國小的便利超商，後來又打電話來問
    我現在何處，我回答我已在鶯歌國小附近，甲○○說要在鶯
    歌國小大門口前取貨，我就把貨車停在大門口前路，過不久
    余奕章便駕小客車到現場，等甲○○簽收完畢欲開車離去時
    ，我便逮捕甲○○」、「我詢問甲○○是否是蕭先生，甲○
    ○說是且說他要來取貨」、「領貨時甲○○做了很多檢查動
    作，還檢查我的貨車內有沒有人並且繞了貨車的周圍看有沒
    有躲人，再靠近我」、「甲○○只簽『蕭』，我請甲○○簽
    全名，甲○○說為何要這麼麻煩，我就沒有再求甲○○簽全
    名，便把將貨物交給甲○○」、「當我告知甲○○我的身分
    及內容是毒品後，甲○○神色慌張且聽到我是警察時便極力
    反抗，使盡全身力氣要逃跑，且跑了約十五公尺，我跟甲○
    ○扭打兩人都受傷」等語（見偵查卷第四二至四四頁），可
    知被告於收受貨物時，除同於一般收受貨物之人之簽收單據
    外，尚作出一般收貨者不會出現之繞巡送貨汽車並檢視車內
    有無第三者之類如確保安全之舉措，此除了所收貨物係違法
    不當外，實難為被告形諸於外之檢查動作，尋得合理解釋。
    故綜合本件被告代收貨物，有不知託運者真實姓名、送貨文
    件上不見同意代收貨物者即被告之姓名及聯絡電話、收貨者
    即被告之地址與真實住址不符、送貨過程被告不僅不在送貨
    單上之地址領貨，甚且二度更改取貨地點、取貨時竟做出檢
    查送貨車輛之行為等諸多迥異於一般代收貨物之情事，若謂
    被告不知包裹內夾藏第三級毒品愷他命，孰能置信！準此，
    被告對於所收物品係第三級毒品一節，應是知之甚明，其辯
    稱不知內有毒品，核為推諉卸責之詞，洵無可取。又被告於
    本院已捨棄傳喚證人蕭憶祥（見本院卷第六三頁反面），且
    本院認本件事證明確，亦無傳喚之必要，附此敘明。
三、按愷他命為毒品危害防制條例第二條第二項第三款所列之第
    三級毒品，不得製造、運輸、販賣、意圖販賣而持有、轉讓
    、施用及持有。另行政院依懲治走私條例第二條第四項法律
    授權，公告毒品危害防制條例所列毒品屬甲項第四目管制進
    出口物品，不得進出口。又自大陸地區私運物品進入臺灣地
    區，或自臺灣地區私運物品前往大陸地區者，以私運物品進
    口、出口論，適用懲治走私條例之規定處斷，懲治走私條例
    第十二條定有明文。查被告與綽號「阿呆」之不詳姓名年籍
    成年男子共同將第三級毒品愷他命由大陸地區運輸、私運進
    入臺灣地區，所為係犯毒品危害防制條例第四條第三項之運
    輸第三級毒品罪及懲治走私條例第二條第一項之私運管制物
    品罪。被告與綽號「阿呆」之不詳姓名年籍成年男子間，就
    上揭犯行具有犯意聯絡及行為分擔，應論以共同正犯。又被
    告及「阿呆」共同利用不知情之彪記快遞公司轉託不知情之
    聯締報關行報關，並利用長榮航空公司BR-1806號班機運輸
    第三級毒品愷他命之行為，為間接正犯。被告持有毒品之低
    度行為，為運輸之高度行為所吸收，不另論罪。又被告以一
    運輸、私運行為同時觸犯毒品危害防制條例第四條第三項、
    懲治走私條例第二條第一項之罪，為想像競合犯，應依刑法
    第五十五條規定，從一重之毒品危害防制條例第四條第三項
    之運輸第三級毒品罪處斷。又運輸毒品罪祇以所運輸之毒品
    已實施運送為已足，並非以運扺目的地為完成犯罪之要件，
    換言之，區別該罪既遂、未遂之依據，應以已否起運為準，
    既已起運，構成該罪之輸送行為即已完成，不以達到目的地
    為既遂條件。查本件扣案愷他命業經綽號「阿呆」之不詳姓
    名年籍成年男子以空運快遞貨物之方式，自大陸地區經澳門
    運抵我國境內等情，已如前述，其顯已實施運送行為並已既
    遂無訛。該毒品縱未經被告取得即遭查獲，亦不影響其運輸
    行為既遂之認定，附此說明。又被告年僅二十歲，為謀私利
    ，一時失慮而參與「阿呆」所籌畫之運輸第三級毒品愷他命
    之計劃，且其於運抵台灣即遭查獲，而未造成具體危害，參
    以其並非運毒集團之首謀份子，係受「阿呆」之指示所為，
    涉案情節尚屬輕微，而其所犯本罪法定本刑為五年以上有期
    徒刑，與其犯罪情節相較，實屬情輕法重，客觀上足以引起
    一般同情，顯有堪資憫恕之處，本院認縱處以法定最低刑度
    猶嫌過重，爰依刑法第五十九條規定減輕其刑。
四、原審因而適用毒品危害防制條例第四條第三項、懲治走私條
    例第二條第一項、第十二條、刑法第二十八條、五十五條之
    規定，並審酌被告所運輸之毒品之數量、對社會之危害程度
    ，犯罪之手段係利用航空貨運方式，將藏有愷他命之燈座貨
    物運輸入境，被告前無不良素行、併斟酌被告犯罪後之態度
    等一切情狀，量處有期徒刑三年十月，並說明基於共同犯罪
    行為，應由共犯各負全部責任之理論，扣案運輸入境之愷他
    命驗餘淨重四千三百一十六點一二公克，屬第三級毒品，為
    違禁物，爰依刑法第三十八條第一項第一款規定宣告沒收之
    ，至鑑定用罄之零點一二公克，已不存在，故不予宣告沒收
    。又扣案用以包裝愷他命之塑膠袋一只（包裝塑膠袋總重二
    十三點三三公克）及用以夾藏愷他命之燈座一座，係用以包
    裹、夾藏愷他命，避免運輸毒品時受潮、毀壞之物，係共犯
    「阿呆」所有供被告與「阿呆」共同犯罪所用之物，應依毒
    品危害防制條例第十九條第一項前段宣告沒收。至扣案之門
    號Ｚ000000000行動電話一支及內含之SIM卡一張
    ，為「阿呆」提供與被告專供本件運輸毒品聯絡使用，行動
    電話係屬「阿呆」所有，而關於SIM卡部分，我國現各行動
    電話公司均認為SIM卡係屬使用者即客戶所有，有司法院九
    十七年五月六日院台廳刑一字第0970009760號函一份可稽。
    而上開門號「阿呆」雖係以他人名義申辦，但既非他人所申
    辦，自應認屬「阿呆」所有（動產之所有權不以登記名義人
    為認定標準）。是上開行動電話一支及其內SIM卡一張俱屬
    共犯所有供犯罪所用之物，亦應依毒品危害防制條例第十九
    條第一項前段宣告沒收。又上開行動電話及SIM卡均業經扣
    案，自無全部或一部不能沒收之情形，即無庸另行諭知如全
    部或一部不能沒收時，追徵其價額或以其財產抵償之。再者
    ，另遭扣案之其他門號之行動電話及SIM卡，被告自承分別
    係其私人所用，並無證據證明該手機係供運輸毒品犯罪使用
    ，衡情應係被告平日用以聯絡他人使用之物，因認無併予宣
    告沒收之必要，經核其認事用法均無不合，量刑亦未欠當，
    應予維持。被告猶執陳詞，否認犯罪，提起上訴，難認為有
    理由，應予駁回。
據上論斷，應依刑事訴訟法第三百六十八條，判決如主文。
本案經檢察官張啟彬到庭執行職務。
中    華    民    國    98    年    8     月    12    日
                  刑事第十八庭審判長法  官  吳鴻章
                                    法  官  周政達
                                    法  官  徐昌錦
以上正本證明與原本無異。
如不服本判決，應於收受送達後10日內向本院提出上訴書狀，其
未敘述上訴之理由者並得於提起上訴後10日內向本院補提理由書
（均須按他造當事人之人數附繕本）「切勿逕送上級法院」。
                                    書記官  王韻雅
中    華    民    國    98    年    8     月    12    日


司法院資訊處製作；財團法人民間司法改革基金會備份。
